臺灣板橋地方法院交通事件裁定　　 　　96年度交聲字第303號
原處分機關　交通部公路總局臺北區監理所
異　議　人
即受處分人　友上交通股份有限公司
代　表　人　甲○○
上列異議人因違反道路交通管理處罰條例案件，對於交通部公路
總局臺北區監理所於中華民國96年3 月5 日所為之處分（原處分
案號：北監營裁字第裁40-DB0000000號）聲明異議，本院裁定如
下：
    主  文
異議駁回。
    理  由
一、原處分意旨略以：異議人即受處分人友上交通股份有限公司
    所有之車號139-HM號營業貨運曳引車，於民國95年11月2 日
    11時50分許，由司機王錦師駕駛，行經桃園縣大溪鎮大溪橋
    前與臺四線公路口，為警攔停稽查後，並依據駕駛人所出具
    之茂基興業股份有限公司過磅單上記載之重量，認其總重為
    38,940公斤（即38.940公噸），空重35公噸，超載3.940 公
    噸（行駛於公路上，且非雨天），有「汽車裝載貨物超過核
    定之總重量」之違規行為，為警當場填製桃園縣政府警察局
    桃警局交字第DB0000000 號舉發違反道路交通管理事件通知
    單（下稱舉發通知單）舉發，並經原處分機關於96月3 月5
    日以北監營裁字第裁40-DB0000000號違反道路交通管理事件
    裁決書，依道路交通管理處罰條例第29條之2 第3 項之規定
    ，裁處罰鍰新臺幣（下同）14,000元，並記汽車違規紀錄1
    次。
二、異議意旨略以：伊公司之司機王錦師當日駕駛曳引車承載茂
    基興業公司砂石，於過該公司地磅時，因磅單所顯示總重為
    38,940公斤，於出廠前司機王錦師即知悉有超重情形，隨即
    在現場以專用工具分卸部分砂石，嗣王錦師駕車行駛至大溪
    橋臺四線公路口，為警員攔停，依茂基興業公司磅單舉發超
    載，當時現場司機要求再過一次磅，警員仍依出貨單上重量
    舉發，顯然不公，為此聲明異議，請求撤銷原處分云云。
三、按汽車裝載貨物超過核定之總重量、總聯結重量者，處汽車
    所有人罰鍰，並記汽車違規紀錄1 次，其應歸責於汽車駕駛
    人時，除依第3 項規定處汽車駕駛人罰鍰及依第63條第1 項
    第2 款規定記點外，並記該汽車違規紀錄1 次。有前2 項規
    定之情形者，應責令改正或當場禁止通行，並處新臺幣10,0
    00元罰鍰，超載10公噸以下者，以總超載部分，每1 公噸加
    罰新臺幣1,000 元；超載逾10公噸至20公噸以下者，以總超
    載部分，每1 公噸加罰新臺幣2,000 元；超載逾20公噸至30
    公噸以下者，以總超載部分，每1 公噸加罰新臺幣3,000 元
    ；超載逾30公噸者，以總超載部分，每1 公噸加罰新臺幣5,
    000 元。未滿1 公噸以1 公噸計算，道路交通管理處罰條例
    第29條之2 第1 項、第3 項分別有明文。次按貨車之裝載，
    其裝載貨物不得超過核定之總重量，道路交通安全規則第79
    條第1 項第1 款分別定有明文。
四、經查：異議人所有之車號139-HM號營業貨運曳引車，於95年
    11 月2日11時50分許，由司機王錦師駕駛，承載砂石行經桃
    園縣大溪鎮大溪橋前與臺四線公路口，為警攔停稽查，並依
    據駕駛人所出具之茂基興業股份有限公司過磅單上記載之重
    量，認其超載3.94公噸，並依法掣單舉發之事實，為異議人
    所不爭執，且有舉發通知單及茂基興業股份有限公司之過磅
    單各1 紙在卷足憑（見本院卷第8 頁），應堪認定。異議人
    雖以前詞置辯，惟依異議人所述，其司機既於出廠前，經過
    磅後，發現車輛過重，隨即卸下部分車內砂石，衡諸一般交
    易常情，司機理應再次過磅，確認其所載運之砂石重量符合
    交通法規之規定，並以之作為出貨數量之依據，始符常情，
    惟異議人之司機王錦師竟未再次過磅，顯與常情至屬相悖，
    所辯殊無可採。再者，異議人所有之前開營業貨運曳引車，
    為警攔查後，依據司機王錦師所出示之過磅單，明顯可知確
    有超重之事實，亦有該紙過磅單在卷可證（見本院卷第8 頁
    ），而本件舉發警員，乃係於執行勤務當中，偶然發現本件
    之違規事實，衡情應無虛構違規事實以陷害異議人之可能，
    況執勤警員本於維護交通秩序、安全職責所為之舉發，自應
    受到合法、正確之推定，是異議人空言辯稱：警員以出貨單
    上所載之重量舉發，顯然不公，要求再次過磅云云，無非事
    後圖卸之詞，無足採信。
五、綜上所述，本件異議人所有之前開營業貨運曳引車，確有於
    前開時、地，有「汽車裝載貨物超過核定之總重量，經過磅
    為總重38.940公噸，空重35公噸，超載3.940 公噸」之違規
    事證明確。從而，原處分機關依據裁處時之道路交通管理處
    罰條例第29條之2 第3 項之規定，裁處罰鍰14,000元，並記
    汽車違規紀錄1 次，其認事用法並無違誤，裁罰亦無不當，
    本件異議為無理由，應予駁回。
據上論斷，應依道路交通管理處罰條例第87條第2 項，道路交通
案件處理辦法第19條，裁定如主文。
中　　華　　民　　國　　96　　年　　5 　　月　　28　　日
                  交通法庭    法　官  鄧雅心
以上正本證明與原本無異。
如不服本裁定，應於送達後5 日內，向本院提出抗告狀。
                              書記官　王小芬
中　　華　　民　　國　　96　　年　　5 　　月　　28　　日
